臺灣臺中地方法院刑事判決
110年度訴字第2298號
公  訴  人  臺灣臺中地方檢察署檢察官
被      告  林奇宏



                    (現另案於法務部○○○○○○○○○○○執行中)
上列被告因違反廢棄物清理法案件，經檢察官提起公訴（110年
度偵字第554號），因被告於準備程序中就被訴事實為有罪之陳
述，經告以簡式審判之旨，並聽取當事人意見後，本院合議庭裁
定由受命法官獨任進行簡式審判程序，判決如下：            
    主  文
林奇宏犯廢棄物清理法第四十六條第四款之非法清理廢棄物罪，
處有期徒刑壹年貳月。
    犯罪事實
一、林奇宏明知未經主管機關許可，不得提供土地堆置廢棄物，
    亦明知未領有廢棄物處清除、處理許可文件，不得為廢棄物
    清除、處理之行為，竟基於非法提供土地堆置廢棄物及非法
    清除、處理廢棄物之犯意，自民國109年6月6日起至109年8
    月18日止，自臺中市西屯區工地收集含有土、石及鋼筋且未
    經分類之營建事業廢棄物約3000立方米，並載運至其所承租
    ，坐落臺中市○○區○○段000000000地號土地堆置，另指示不
    知情之員工撿拾上開廢棄物中之廢鐵，使鋼筋與混凝土塊分
    離，並以機具破碎大塊混凝土塊，而非法為廢棄物之清除、
    處理。
二、案經臺中市政府環境保護局函送及臺中市政府警察局烏日分
    局報告臺灣臺中地方檢察署檢察官偵查起訴。
    理  由
一、查本案被告林奇宏所犯係死刑、無期徒刑、最輕本刑為3年
    以上有期徒刑以外之罪，其於準備程序中就前揭被訴事實為
    有罪之陳述，經本院告知簡式審判程序之旨，並聽取公訴人
    、被告之意見後，經裁定進行簡式審判程序審理，則本案證
    據之調查，依刑事訴訟法第273條之2規定，自不受同法第15
    9條第1項、第161條之2、第161條之3、第163條之1及第164
    條至第170條規定之限制，合先敘明。
二、上揭事實，業據被告坦承不諱，並有臺中市政府環境保護局
    109年9月28日中市環稽字第1090109727號函暨案件通報表、
    土地建物查詢資料、環境稽查紀錄表、稽查現場照片、租賃
    契約影本、地籍圖、臺中市政府環境保護局109年12月22日
    中市環稽字第1090146365號函暨行政院環保署97年9月18日
    環署廢字第0970072029號函釋等附卷可稽，足徵被告之自白
    與事實相符，故本件事證明確，被告犯行洵堪認定，應依法
    論科。
三、論罪科刑：
  ㈠按廢棄物清理法所規定之廢棄物分二種：（1）一般廢棄物：
    指垃圾、糞尿、動物屍體或其他非事業機構所產生足以污染
    環境衛生之固體或液體廢棄物。（2）事業廢棄物：可分為①
    有害事業廢棄物：由事業機構所產生具有毒性、危險性，其
    濃度或數量足以影響人體健康或污染環境之廢棄物。②一般
    事業廢棄物：由事業機構所產生「有害事業廢棄物」以外之
    廢棄物。故稱「事業廢棄物」者，包括由中央主管機關會商
    中央目的事業主管機關訂定公告認定標準之事業機構所產生
    具有毒性、危險性，其濃度或數量足以影響人體健康或污染
    環境之「有害事業廢棄物」，及由事業機構所產生有害事業
    廢棄物以外之「一般事業廢棄物」，此觀之廢棄物清理法第
    2條定義自明。經查，本件被告所收集、載運置放於本案土
    地之物主要為土、石及鋼筋等物，並經主管機關認定係屬一
    般事業廢棄物乙情，有臺中市政府環境保護局109年9月28日
    中市環稽字第1090109727號函暨案件通報表、環境稽查紀錄
    表及稽查現場照片17張在卷可佐（見他字卷第3至11頁）、1
    09年12月22日中市環稽字第1090146365號函暨行政院環保署
    97年9月18日環署廢字第0970072029號函釋附卷可稽（見他
    字卷第37頁），則本件被告所堆置於本案土地之物係屬「一
    般事業廢棄物」，當無疑問。
  ㈡又廢棄物清理法第46條第3款所稱「未經主管機關許可，提供
    土地堆置廢棄物者」，依其文義以觀，固係以提供土地者為
    處罰對象，然該條款所欲規範者應在於未經主管機關許可，
    提供土地堆置廢棄物之行為，而非側重於土地為何人所有、
    是否有權使用，亦不問提供土地係供自己或他人堆置廢棄物
    。是凡以自己所有之土地，或有權使用（如借用、租用等）
    、無權占用之他人土地，以供自己或他人堆置廢棄物之行為
    ，均有上開條款之適用，非謂該條款僅規定處罰提供自己之
    土地供他人堆置廢棄物而言，否則任意提供非屬自己或無權
    使用之土地供自己或他人堆置廢棄物，造成污染，卻無法處
    罰，顯失衡平，當非該法為改善環境衛生，維護國民健康之
    立法目的(最高法院95年台上字第3325號判決參照)。本件被
    告向他人承租土地後，供自己堆置廢棄物之行為，依上開說
    明，亦有廢棄物清理法第46條第3款「未經主管機關許可，
    提供土地堆置廢棄物者」之適用。
  ㈢再廢棄物清理法所稱廢棄物之清除、處理，依事業廢棄物貯
    存清除處理方法及設施標準第二條第二款、第三款規定，所
    謂清除：指事業廢棄物之收集、運輸行為；所謂處理：指下
    列行為：1.中間處理：指事業廢棄物在最終處置前，以物理
    、化學、生物、熱處理或其他處理方法，改變其物理、化學
    、生物特性或成分，達成分離、減積、去毒、固化或安定之
    行為。2.最終處置：指衛生掩埋、封閉掩埋、安定掩埋或海
    洋棄置事業廢棄物之行為。3.再利用：指事業機構產生之事
    業廢棄物自行販賣、轉讓或委託做為原料、材料、燃料、填
    土或其他經中央主管機關及目的事業主管機關認定之用途行
    為，並應符合本標準規定者。經查，本件被告將本案廢棄物
    載運至本案土地上堆置之行為，依上開規定，自屬收集、運
    輸事業廢棄物之「清除」行為；另被告指示員工撿拾本案廢
    棄物中之廢鐵，使鋼筋與混凝土塊分離，並以機具破碎大塊
    混凝土塊（見他字卷第28頁）之行為，則屬上開規定所稱以
    物理方法改變物理特性、成分，達成分離、減積之「中間處
    理」行為，亦堪認定。
  ㈣是核被告所為，係犯廢棄物清理法第46條第3款之非法提供土
    地堆置廢棄物罪及同條第4款之非法清除、處理廢棄物罪。
  ㈤所謂集合犯乃其犯罪構成要件中，本就預定有多數同種類之
    行為將反覆實行，立法者以此種本質上具有複數行為，反覆
    實行之犯罪，歸類為集合犯，特別規定為一個獨立犯罪類型
    。廢棄物清理法第46條第4款之非法清理廢棄物罪，立法者
    顯然已預定廢棄物之「清除」、「處理」行為通常具有反覆
    實行之性質，是本罪之成立，本質上即具有反覆性，而為集
    合犯；同法第46條第3款之非法提供土地回填、堆置廢棄物
    者，亦均屬非法清除廢棄物之範疇，本質上同具有反覆多次
    實行之特性，亦屬集合犯（最高法院104年度第9次刑事庭會
    議決議、107年度台上字第4808、4178號判決意旨參照）。
    經查，本件被告自109年6月6日起至109年8月18日止，在密
    切接近之時間、地點，反覆在其所承租之土地上從事廢棄物
    堆置及清除、處理行為，就其所犯廢棄物清理法第46條第3
    款之非法提供土地堆置廢棄物罪及同條第4款之非法清理廢
    棄物罪，依前揭說明，應分別論以集合犯。
  ㈥被告利用不知情之員工遂行其非法處理廢棄物犯行，為間接
    正犯。
  ㈦另刑法上一行為觸犯數罪名之想像競合犯存在之目的，在於
    避免對於同一不法要素予以過度評價，其所謂「同一行為」
    係指所實行者為完全或局部同一之行為而言。則自然意義之
    數行為，得否評價為法律概念之一行為，應就客觀構成要件
    行為之重合情形、主觀意思活動內容、所侵害法益與行為間
    之關連性等要素，視個案情節依社會通念加以判斷。如具有
    行為局部同一性，或其行為著手實行階段可認為同一者，得
    認與一行為觸犯數罪名之要件相侔，而依想像競合犯論擬。
    經查，被告將營建廢棄物載運至其所承租土地上暫時堆置，
    最終目的係進行處理，犯罪目的單一，又所為非法提供土地
    堆置廢棄物、非法清理廢棄物犯行具有實行行為局部同一之
    情形，是就被告所犯上開各罪，依前揭說明，應論以想像競
    合犯，從一重論以廢棄物清理法第46條第4款之非法清理廢
    棄物罪。
  ㈧被告雖請求依刑法第59條減輕其刑等語（見本院卷第47頁）
    。惟犯罪之情狀顯可憫恕，認科以最低度刑仍嫌過重者，固
    得依據刑法第59條規定酌量減輕其刑。條文所謂犯罪情狀，
    必須有特殊之環境及原因，在客觀上顯然足以引起一般同情
    ，認為縱予宣告法定最低刑度猶嫌過重；而所謂犯罪情狀顯
    可憫恕，係指裁判者審酌刑法第57條各款所列事項，以行為
    人之責任為基礎之一切情狀，予以全盤考量後，認其程度已
    達顯可憫恕之程度，始有其適用。查被告於從事本案遭查獲
    之行為前，曾二度因違反廢棄物清理法遭臺灣臺中地方檢察
    署檢察官起訴，有臺灣臺中地方檢察署109年度偵字第3648
    號、110年度撤緩偵字第270號起訴書在卷可佐，其對於廢棄
    物清理業務乃需經主管機關發給特許文件後方得經營一事，
    自難諉為不知，仍猶在其承租之土地上非法堆置廢棄物，並
    非法清除、處理廢棄物，對環境造成一定之破壞，客觀上並
    無何情輕法重，足以引起一般同情之可堪憫恕情形，且被告
    犯罪當時亦無特殊之原因與環境，在客觀上足以引起一般同
    情而顯然可憫，難認即使科以最低度刑仍嫌過重，當無該條
    文之適用，附此敘明。
  ㈨爰以行為人之責任為基礎，審酌被告於從事本案遭查獲之行
    為前，曾二度因違反廢棄物清理法遭起訴，當知廢棄物清理
    業務乃需經主管機關發給特許文件之特許行業，詎仍從事本
    件非法清理營建廢棄物之行為，對環境衛生與國民健康生有
    危害，實有不該；兼衡其於遭環保人員稽查移送偵辦後坦承
    犯行，犯後態度尚稱良好，惟迄今仍未完全清除本案廢棄物
    等情，有臺中市政府環境保護局111年1月27日中市環稽字第
    1110009679號函暨所附111年1月26日環境稽查紀錄表與現場
    照片在卷可佐（見本院卷第55至67頁)；暨其自述配偶已歿
    、無子女、需撫養父母、之前職業為開立工程行、經濟狀況
    勉持等一切情狀（見本院卷第47頁），量處如主文所示之刑
    。
據上論斷，應依刑事訴訟法第273條之1第1項、第299條第1項前
段，廢棄物清理法第46條第3款、第4款，刑法第11條前段、第55
條，判決如主文。
本案經檢察官林俊杰提起公訴，檢察官林岳賢到庭執行職務。
中　　華　　民　　國　　111 　年　　2 　　月　　24　　日
                  刑事第八庭    法  官  陳鈴香
以上正本證明與原本無異。
如不服本判決應於收受判決後20日內向本院提出上訴書狀，並應
敘述具體理由；其未敘述上訴理由者，應於上訴期間屆滿後20日
內向本院補提理由書（均須按他造當事人之人數附繕本）「切勿
逕送上級法院」。
                                書記官  陳科維
中　　華　　民　　國　　111 　年　　2 　　月　　25　　日
附錄論罪科刑法條：
廢棄物清理法第46條
有下列情形之一者，處1年以上5年以下有期徒刑，得併科新臺幣
1千5百萬元以下罰金：
一、任意棄置有害事業廢棄物。
二、事業負責人或相關人員未依本法規定之方式貯存、清除、處
    理或再利用廢棄物，致污染環境。
三、未經主管機關許可，提供土地回填、堆置廢棄物。
四、未依第41條第1項規定領有廢棄物清除、處理許可文件，從
    事廢棄物貯存、清除、處理，或未依廢棄物清除、處理許可
    文件內容貯存、清除、處理廢棄物。
五、執行機關之人員委託未取得許可文件之業者，清除、處理一
    般廢棄物者；或明知受託人非法清除、處理而仍委託。
六、公民營廢棄物處理機構負責人或相關人員、或執行機關之人
    員未處理廢棄物，開具虛偽證明。